【裁判字號】    92,易,301
【裁判日期】    920319
【裁判案由】    偽造文書
【裁判全文】
臺灣高雄地方法院刑事判決                          九十二年度易字第三一號
    公  訴  人  臺灣高雄地方法院檢察署檢察官
    被      告  乙○○
右列被告因偽造文書案件，經檢察官提起公訴（九十二年度偵字第一三七四號），本
院判決如左：
    主  文
乙○○無罪。
    理  由
一、公訴意旨以：被告乙○○於民國八十九年間，在高雄市三民區四二一巷九號一樓
    「樂活國際有限公司」（下稱樂活公司）擔任工頭期間，明知渠等旗下工人並無
    丙○○其人，竟持工人張志賢所交付之丙○○身分證一枚，偽造丙○○名義之薪
    資支領資料，並偽造丙○○名義之印文於該文書上，據以向樂活公司支領新台幣
    （下同）十五萬元之薪資，致不知情之樂活公司如數發給該份工資，並在不知情
    之下，向財政部高雄市國稅局申報丙○○名下之薪資扣繳憑單，足生損害於丙○○之所得稅負擔，及稅捐稽徵機關所得稅核課正確性。嗣經丙○○接獲補稅通知
    ，始知被乙○○冒名申報樂活公司薪資所得情事，因認被告所為係涉犯刑法第二
    百十六條之行使第二百十條私文書罪嫌。
二、按犯罪事實應依證據認定之，無證據不得推定其犯罪事實。又不能證明被告犯罪
    者，應諭知無罪之判決，刑事訴訟法第一百五十四條、第三百零一條第一項分別
    定有明文。又事實之認定，應憑證據，如未能發現相當證據，或證據不足以證明
    ，自不能以推測或擬制之方法，以為裁判基礎；且認定不利於被告之事實，須依
    積極證據，苟積極證據不足為不利於被告事實之認定時，即應為有利於被告之認
    定，更不必有何有利之證據，最高法院四十年台上字第八六號、三十年上字第八
    一六號判例可資參照。再者，刑法第十二條明定「行為非出於故意或過失者不罰
    。過失行為之處罰，以有特別規定者為限。」且犯罪之成立，除應具備各罪之特
    別要件外，尤須具有故意或過失之一般要件（最高法院二十七年非字第一五號判
    例可供參酌）。而刑法第二百十條之偽造私文書罪，法文中所指「偽造」乃指無
    製作權者製作虛偽私文書而言，若行為人不知其所製作為虛偽私文書，縱持以行
    使，亦不能以該罪相繩。
三、本件公訴人認被告乙○○涉犯行使偽造文書罪嫌，無非係以被告於偵查中就上開
    犯行坦承不諱，核與告訴人丙○○指述之情節相符，又經樂活公司職員甲○○於
    偵查中陳稱丙○○的薪資是被告申報的等語，並有丙○○身分證遺失之報案證明
    申請書、財政部高雄市三民稽微所九十一年七月二十二日財高國稅所審字第○九
    一○○一二二一五號函影本附卷可佐為其主要論據。訊據被告乙○○對於曾持被
    害人丙○○之薪資資料向樂活公司申報所得稅之事實並無異詞，惟稱：是當時有
    一位做沙的丁○○處理清地的工作，而丁○○底下有好幾位工人，到了要報所得
    稅，丁○○就拿丙○○之薪資資料交給我，當時伊並不知道丙○○不是那裏的工
    人等語，是依被告上開所述，可知本件是否如公訴人所指被告確涉犯使偽造文書
    罪嫌，尚有探討之餘地，經查：
（一）上開被告坦承之事實，除有告訴人之指述外，復經證人即樂活公司申報上開所
      得稅之職員吳淑慧於本院審理中證述屬實，並有財政部高雄市三民稽微所九十
      一年七月二十二日財高國稅所審字第○九一○○一二二一五號函、各類所得扣
      繳暨免扣繳憑單、檢舉書、財政部台灣省南區國稅局所得稅核定通知書各一紙
      及樂活國際有限公司薪（工）資表八紙在卷可稽，應堪認屬真實。
（二）然經本院傳訊丁○○到院詢問是否有被告所述之情事時，證人丁○○係到院結
      證稱：「（有無拿丙○○資料讓被告報稅？）是張志賢拿來的，張志賢說他的
      已經報了，他就拿丙○○的身分證來補足十五張，我不知道這麼麻煩；（當時
      有無告知被告丙○○係非樂活公司的工人？）我沒有告訴他，是張志賢一起收
      來的；（當初被告不知道丙○○沒有在那邊做工？）我沒有告訴他，被告是認
      為丙○○有在那邊做才去報（刑事卷第五一、五二頁）」等語，實符被告所辯
      ，佐以證人丁○○上開所為之證述，實有致其涉犯上開行使偽造私文書罪嫌之
      虞，故其應無必要為坦護被告而故為上開證述，可知被告當時確實不知道丙○○之資料並非實在而有故意虛偽申報之情。
（三）公訴人雖另指述被告有偽造丙○○之印文於丙○○名義之薪資支領資料上，惟
      此已為被告所否認，並稱伊不知道印文何來等語，經本院詢問證人即樂活公司
      職員吳淑慧，證人甲○○係證稱：「（薪資表上的丙○○印章是何來？）是公
      司叫我們刻的，是我蓋上去」等語明確在卷（刑事卷第三五頁），可知此部分
      亦非如公訴人所指，上開丙○○印文並非被告所蓋印，益徵被告上開所稱確係
      屬實。
      綜上所述，被告在主觀上欠缺行使偽造私文書之故意，自與刑法第二百十六條
      之構成要件有間。故本件既乏明確之證據可證明被告涉犯上開犯行，且被告所
      辯，亦非無據，自不得認定被告確有涉犯偽造私文書之犯之犯行，極不待言，
      此外，復查無其他積極證據足認被告有何行使偽造私文書之犯行，揆諸前揭說
      明，應為無罪之諭知。
據上論斷，應依刑事訴訟法第三百零一條第一項，判決如主文。
本案經檢察官郭武義到庭執行職務。
中      華      民      國      九十二      年      三    月    十九    日
                                  臺灣高雄地方法院刑事第三庭
                                      法  官  楊  宗  翰
右正本證明與原本無異。
如不服本判決，應於判決送達後十日內，向本院提出上訴狀。
                                      書記官  陳  怡  真
中      華      民      國      九十二      年      三    月    二十    日


司法院資訊處製作；財團法人民間司法改革基金會備份。
